臺灣臺北地方法院家事判決　　　　　　 100年度家簡字第22號
原　　　告　羅宗才
訴訟代理人　林恩宇律師
被　　　告　羅作澍
　　　　　　羅龍珠
　　　　　　羅惠珠
兼上三人共同
訴訟代理人　羅作霖
上列當事人間請求給付扶養費用事件，本院於民國100年6月30日
言詞辯論終結，判決如下：
    主      文
原告之訴駁回。
訴訟費用由原告負擔。
    事實及理由
一、原告起訴主張：原告為被告4人之生父，於民國11年5月6日
    出生，年屆9旬，領有身心障礙手冊，與被告之生母簡阿綢
    離婚後，各自生活，原賴老人年金及低收入戶補助，勉強維
    持最低之基本生活，詎台北市社會局以原告尚有被告4名子
    女，駁回原告低收入戶資格之申請，原告因無謀生能力，復
    無任何財產可供維生，顯不能維持生活，依行政院主計處台
    北市平均每人每月消費支出明細為新臺幣（下同）24,656元
    ，由被告子女4人平均負擔，應各給付每月扶養費用6,164元
    ，爰依民法第1114條第1款規定，請求被告給付扶養費用。
    並聲明：被告4人應自100年6月1日起至原告死亡之日止，按
    月於每月5日前各給付原告新臺幣（下同）6,164元，如遲延
    給付，應加計遲延日起至清償日止按年息5%計算之利息。
二、被告則以：原告自被告羅作霖11歲時即離家，被告4人從小
    均靠母親做裁縫扶養成人，原告並未盡扶養被告之責任，被
    告應得依民法第1118條之1第2項免除扶養義務。再者，目前
    被告羅作霖、羅作澍均在還卡債，被告羅作霖尚須扶養妻小
    ，被告羅龍珠無業，領失業給付中，被告羅惠珠已出嫁有2
    個小孩，故無餘力扶養原告。並聲明：原告之訴駁回。
三、查原告為11年5月6日出生，現89歲，領有輕度視障之身心障
    礙手冊，被告4人為原告之子女，原告與被告生母簡阿綢前
    已離婚之事實，有戶籍謄本、中華民國身心障礙手冊影本在
    卷可稽；又原告與被告之生母簡阿綢離婚後，於被告羅作霖
    11歲時即離家未盡扶養之責，為兩造所不爭。則本件爭點為
    ：被告得否依民法第1118條之1之規定免除或減輕對原告之
    扶養義務？
四、按直系血親相互間，互負扶養之義務。受扶養權利者，以不
    能維持生活而無謀生能力者為限。前項無謀生能力之限制，
    於直系血親尊親屬，不適用之。民法第1114條第1款、第
    1117條固有明文；惟同法第1118條之1亦明定：「受扶養權
    利者有下列情形之一，由負扶養義務者負擔扶養義務顯失公
    平，負扶養義務者得請求法院減輕其扶養義務：一對負扶養
    義務者、其配偶或直系血親故意為虐待、重大侮辱或其他身
    體、精神上之不法侵害行為。二對負扶養義務者無正當理由
    未盡扶養義務。受扶養權利者對負扶養義務者有前項各款行
    為之一，且情節重大者，法院得免除其扶養義務。」原告年
    近9旬，並領有身心障礙手冊，有不能維持生活而無謀生能
    力之情形，且被告為原告之子女，為原告第一順序扶養義務
    人，固堪認定；然原告與被告生母簡阿綢離婚後，於被告羅
    作霖11歲，即被告羅作澍9歲、羅龍珠6歲、羅惠珠2歲時起
    即離家，未負扶養義務，斯時被告均甚年幼，距被告4人成
    年之日尚有9至18年不等，原告於被告4人自兒童、青少年至
    成年之生活陪伴及教育照顧均告缺席，對被告生活所需亦不
    曾聞問或給予任何關懷，原告亦未舉證證明其有何正當理由
    得不負扶養被告之義務。綜合上情，堪認原告無正當理由對
    被告未盡扶養義務且情節重大，由被告負擔原告扶養義務顯
    失公平，則被告抗辯依民法第1118條之1規定，免除對原告
    之扶養義務，於法並無不符，應予准許。
五、從而，本件被告既可免除對原告之扶養義務，是原告請求被
    告給付扶養費，即無理由，應予駁回
六、訴訟費用負擔之依據：民事訴訟法第78條。
中    華    民    國    100    年    7    月    15    日
                  家事法庭法  官  李莉苓
以上為正本係照原本作成。
如對本判決上訴，須於判決送達後20日內向本院提出上訴狀
中    華    民    國   100    年    7     月    15    日
                          書記官  譚鈺陵